臺灣高雄地方法院刑事判決　　　　　　　　　　　　　九十三年度訴字第七一九號
　　公　訴　人　臺灣高雄地方法院檢察署檢察官
　　被　　　告　乙○○
　　指定辯護人　本院公設辯護人　己○○
右列被告因傷害案件，經檢察官提起公訴（九十二年度偵緝字第二三三八號），本院
判決如左：
    主  文
乙○○連續傷害人之身體，累犯，處有期徒刑捌月。
    事  實
一、乙○○前於民國八十八年間因犯竊盜案件，經本院以八十八年度易字第三四三八
    號判決判處有期徒刑七月確定，於八十九年十月二十五日縮短刑期假釋出監，迄
    九十年二月七日縮刑假釋期滿視為執行完畢，猶不知悔改，於九十二年六月十八
    日早晨五時許，偕同事麥致豪、女友邱紫櫳等人在位在高雄市○○區○○路三一
    二號郭有水所開設之早餐店用餐時，適丙○○、柯明瀚（後搭載女友丁○○）騎
    乘機車途經店前，因丙○○騎車不慎滑倒，乙○○等人在旁見狀訕笑，致丙○○
    心生不悅以「笑什麼」（台語）等語回斥，並停下機車步入早餐店內欲與乙○○
    等人理論，乙○○見丙○○衝向前來並即以三字經等語漫罵等情狀，即從早餐內
    衝出，與丙○○在店門外發生口角衝突，旋柯明瀚下車後欲拉開胡、郭二人之際
    ，乙○○竟基於傷害他人身體之概括犯意，到早餐店工作台上持早餐店老闆娘料
    理蛋餅用之剪刀一把衝向丙○○，柯明瀚亦手持自備之不明尖物，胡、郭、柯三
    人即發生互毆拉扯，乙○○持上開剪刀朝丙○○、柯明瀚二人揮刺，分別致丙○○受有左頸部兩處刺穿傷（六公分及七點五公分處）、合併縱膈腔積血，及身體
    多處切割傷（左頸三公分、左頭皮三點五公分、右頰二公分處）之傷害；柯明瀚
    則受有頸部一點五公分穿刺傷之傷害，另乙○○亦因之受有左臉外傷及頸部撞擊
    傷等傷害（傷害部分未據告訴），嗣丙○○、柯明瀚二人前往高雄醫學大學附設
    中和紀念醫院診治後，經丙○○母親於當日早上七時許報警處理，由轄區警員赴
    現場查看，扣得遺留現場沾有血跡之剪刀一把，並循線調查，始知上情。
二、案經丙○○、柯明瀚訴由高雄市政府警察局三民二分局報請臺灣高雄地方法院檢
    察署檢察官偵查起訴。
    理  由
一、右揭傷害犯行，業據被告乙○○在警詢時及偵、審中坦承不諱，供承：一開始雙
    方發生口角，因告訴人丙○○、甲○○二人作勢攻擊，其始折回店內撿拾剪刀，
    又因柯明瀚有持尖物刺向其頭部流血，其在盛怒下始持剪刀刺告訴人二人等語，
    核與告訴人丙○○及柯明瀚於警詢及偵查中，先後指訴：「（丙○○）我當時騎
    車不慎滑倒，而正在路旁早點店內四、五名年輕人跑出來看，笑我連騎車也會摔
    倒，一直在旁笑我，我也以三字經罵他們，雙方發生口角，被告就衝出來，手拿
    類似刀子的武器，將我砍傷」、「（柯明瀚）我與女友丁○○共乘機車跟在丙○○後面騎，丙○○不慎摔倒，也因回嘴與對方產生口角，此時被告衝出來拿白色
    長長類似刀子的武器，往丙○○的脖子刺去」等語大致相符（詳見警詢筆錄），
    另證人丁○○到庭結稱：「柯明瀚搭載伊回家路上，丙○○所騎機車在早餐店前
    滑倒，丙○○說有人在嘲笑他，就回罵『笑什麼』及三字經，被告可能聽不下去
    突然從早餐店最裡面衝到騎樓處，又從早餐店內拿東西從丙○○左鎖骨附近刺進
    去，我看到刺進去一下，當時我大約與他們相距三到五公尺，被告刺丙○○後，
    柯明瀚也有加入，然後三人就打成一團」等語（本院訴字第七一九號卷九十三年
    九月二十二日審判筆錄，第四頁以下），證人麥致豪結證稱：「當天早上與同事
    及被告等六、七人一起在早餐店吃早餐，因丙○○認為我們在嘲笑他跌倒，我還
    上前去解釋，之後我回到店內點東西，看到被告與丙○○、柯明瀚等人打起來，
    打到最後大家都有傷就停止」等語（同前筆錄，第十一頁以下），又證人即早餐
    店老闆郭有水於偵查中亦證稱：扣案剪刀是剪蛋餅用的，是被告突然從店內工作
    台上拿走的等語明確。又告訴人丙○○、甲○○二人分別受有前開傷害乙節，均
    有高雄醫學大學附設中和紀念醫院（下稱高雄醫學院）診斷證明書各一紙在卷可
    稽，並有剪刀一把扣案可證，足徵被告因被害人丙○○騎乘機車跌倒後雙方發生
    口角，進而盛怒之下，被告持早餐店內負責人所有剪刀一把持之與丙○○、柯明
    瀚發生互毆拉扯，因而致其二人分受有傷害等情甚明。本件事證明確，被告犯行
    堪以認定。
二、核被告所為，係犯刑法第二百七十七條第一項之傷害罪。公訴意旨雖認被告持剪
    刀猛刺丙○○頭、頸部，行為過程中並聲稱「讓你死」（台語）等語，就丙○○
    受傷害部分認被告有殺人之犯意等語，惟訊據被告堅詞否認有何殺人之犯意，辯
    稱：當時未向告訴人等揚言「讓你死」，而因其臉上受傷流血視力不佳，而持剪
    刀亂刺，不知道刺到何部位等語。按殺人未遂罪與傷害罪之區別，應以行為人有
    無殺意，即其下手加害時有無死亡之預見為斷，其受傷之多寡，是否為致命部位
    ，雖可藉為認定有無殺意之心證，且為重要之參考資料，惟非判斷二罪間之絕對
    標準，仍須斟酌當時客觀環境及其他具體情形加以判斷（最高法院十八年上字第
    一三０九號、十九年上字第七一八號、二十年非字第一０四號判例意旨）。經查
    ：事發當時在場之證人丁○○、麥致豪等人到庭均明確供稱：衝突過中未聞被告
    有何「讓你死」的言語等語，證人丁○○復供稱：是丙○○在挑釁、罵三字經，
    被告等人本來要離去，被告可能因此聽不下去，才從早餐店最裡面突然衝到騎樓
    處，當時是二個人（丙○○、柯明瀚）打一個人（乙○○）等語綦詳，又被告與
    告訴人等素不相識，僅因隙故突發衝突，並無夙怨，且互毆過程中，被告同受有
    左臉外傷及頭部撞擊傷、腦震盪等傷害等情，亦有行政院國軍退除役官兵輔導委
    員會高雄榮民總醫院檢送之被告急診病歷治療紀錄單、急診護理評估表在卷可查
    ，再被告持刀傷害後，雙方互有受傷，告訴人與友人即任意自行離去就醫，被告
    並無追殺等後續行為亦如前述。末查，被害人丙○○日前在監服役中，前所受之
    傷勢亦經痊癒，並由本院洽提到庭應訊，有本院審判筆錄附卷可參，足徵被告雖
    持剪刀傷及丙○○頸部，惟其用力尚非過猛，尚難認其有致人於死之動機、犯意
    甚明，且當時丙○○受傷後，尚且與友人騎機車任意離去，益徵其未有欲致人於
    死之犯行，綜上等情以觀，被告因受丙○○以三字經漫罵，一時氣盛衝動持剪刀
    刺傷丙○○，應僅有傷害之犯意亦明，被告所辯其無殺人犯意，堪以採信，故公
    訴人認被告係犯刑法第二百七十一條第二項、第一項之殺人未遂罪嫌，容有未洽
    ，惟其基本事實同一，爰變更起訴法條。被告先後傷害丙○○、柯明瀚之行為，
    時間緊接，方法相同，觸犯構成要件相同之罪名，顯係基於概括犯意為之，應依
    連續犯規定論以一罪。又被告於八十八年間因犯竊盜案件，經本院八十八年度易
    字第三四三八號判決判處有期徒刑七月確定，於八十九年十月二十五日縮短刑期
    假釋出監，迄九十年二月十五日假釋期滿視為執行完畢，有卷附臺灣高等法院被
    告全國前案紀錄表在卷可稽，其受有期徒刑執行完畢，五年內再犯本件有期徒刑
    以上之罪，為累犯，應依刑法第四十七條之規定，加重其刑。爰審酌被告僅因細
    故，意氣之爭即持利器傷害他人，次被告前於九十一年間亦曾因傷害等案件，經
    本院就傷害部分判處有期徒刑九月，於短期內再犯本件同一罪名之傷害案件，顯
    見其血氣方剛，未能深切悔悟，又告訴人丙○○及柯明瀚所受傷害程度，另被告
    犯罪時所受他人言語刺激，本件互毆過程中被告亦同受傷害，且犯後坦承傷害犯
    行之態度，然迄今未與告訴人和解，賠償所受損害等一切情狀，量處如主文所示
    之刑。至扣案之剪刀一把，雖係供被告傷害犯罪所用之物，惟為早餐店老闆郭有
    水所有之物，依法不為沒收之諭知，併此敘明。
據上論斷，應依刑事訴訟法第二百九十九條第一項前段、第三百條，刑法第五十六條
、第二百七十七條第一項、第四十七條，判決如主文。
本案經檢察官戊○○到庭執行職務。
中      華      民      國    九十三    年     十一     月     十八     日
                                臺灣高雄地方法院刑事第十四庭
                                    審判長法  官  陳銘珠
                                          法  官  洪乙心
                                法  官  林瑋桓
右正本證明與原本無異。
如不服本判決應於送達後十日內向本院提出上訴狀。
                                          書記官  謝群育
中      華      民      國    九十三    年     十一     月     十八     日
附錄本案論罪科刑法條全文：
刑法第二百七十七條第一項
傷害人之身體或健康者，處三年以下有期徒刑、拘役或一千元以下罰金。
